【裁判字號】    99,交簡上,17
【裁判日期】    990803
【裁判案由】    過失傷害
【裁判全文】
臺灣新竹地方法院刑事判決            99年度交簡上字第17號
上  訴  人
即  被  告  丙○○
上列上訴人即被告因過失傷害案件，不服本院竹北簡易庭中華民
國99年3 月31日99年度竹北交簡字第747 號第一審刑事簡易判決
（聲請簡易判決處刑案號：98年度偵字第5147號），提起上訴，
本院管轄第二審之合議庭判決如下：
    主  文
上訴駁回。
丙○○緩刑貳年。
    事  實
一、丙○○於民國98年7 月4 日19時許起，在新竹縣竹北市○○
    街昌達釣蝦場內飲用啤酒1 瓶半後，至同日20時許，猶酒後
    無駕駛執照駕駛車牌號碼126-DNC 號重型機車，沿新竹縣竹
    北市○○○路由西往東方向行駛，於同日21時5 分許，行經
    新竹縣竹北市○○○路與華興街交岔路口時，原應注意車前
    狀況及兩車併行之間隔，且行車速度應依速限標誌或標號之
    規定，俾隨時採取必要之安全措施，而依當時情形，天候晴
    、夜間有照明、柏油路面乾燥、無缺陷、無障礙物、視距良
    好，依其智識、能力，並無不能注意之情事，竟疏未注意車
    前狀況且貿然以時速約50至60公里之速度超速行駛，適有甲○○騎乘車牌號碼N3R-769 號重型機車搭載其子乙○○，沿
    新竹縣竹北市○○○路由西往東方向行駛，亦行經前揭路口
    欲左轉至華興街時，丙○○因閃煞不及，致其所騎乘之上開
    車輛車頭與甲○○所騎乘之機車左側車身發生碰撞，造成甲○○、乙○○倒地，甲○○並受有上肢、下肢多處擦傷之傷
    害；乙○○亦受有上肢、下肢多處擦傷之傷害。丙○○於肇
    事後為警查獲，測得其呼氣所含酒精濃度達0.43MG/L（公共
    危險部分另為不起訴處分），且其未被偵查犯罪機關發覺前
    ，即向到現場處理之警員供承肇事，自首並接受裁判。
二、案經甲○○、乙○○之法定代理人甲○○訴由新竹縣警察局
    竹北分局報請臺灣新竹地方法院檢察署檢察官偵查後聲請以
    簡易判決處刑。
    理  由
壹、程序部分：
一、按被告以外之人於審判外之言詞或書面陳述，除法律有規定
    者外，不得作為證據，刑事訴訟法第159 條第1 項固定有明
    文。然被告以外之人於偵查中向檢察官所為之陳述，除顯有
    不可信之情況外，得為證據；被告以外之人於審判外之陳述
    ，雖不符同法第159 條之1 至之4 之規定，而經當事人於審
    判程序同意作為證據，法院審酌該言詞陳述或書面陳述作成
    時之情況，認為適當者，亦得為證據；又當事人、代理人或
    辯護人於法院調查證據時，知有第159 條第1 項不得為證據
    之情形，而未於言詞辯論終結前聲明異議者，視為有前項之
    同意，同法第159 條之1 第2 項、第159 條之5 亦分別定有
    明文。又刑事訴訟法第159 條之5 的立法意旨在於傳聞證據
    未經當事人之反對詰問予以核實，原則上先予排除。惟若當
    事人已放棄反對詰問權，於審判程序中表明同意該等傳聞證
    據可作為證據；或於言詞辯論終結前未聲明異議，基於尊重
    當事人對傳聞證據之處分權，及證據資料愈豐富，愈有助於
    真實發見之理念，上開傳聞證據亦均得資為證據。經查：告
    訴人甲○○於警詢及偵查中所為之陳述，固均係審判外之陳
    述而屬傳聞證據，惟公訴人、被告丙○○就上開審判外之陳
    述，於本院審理中，知有該項證據，均未曾於言詞辯論終結
    前聲明異議，依前揭規定說明，自有證據能力。
二、另本件認定事實所引用之卷內其餘卷證資料，並無證據證明
    係公務員違背法定程序所取得，公訴人、被告於審判程序中
    復未於言詞辯論終結前表示異議，且卷內之文書證據，亦無
    刑事訴訟法第159 條之4 之顯有不可信之情況與不得作為證
    據之情形，則依刑事訴訟法第159 條之5 之規定，本件認定
    事實所引用之所有文書證據，均有證據能力，合先敘明。
貳、實體部分：
一、上開犯罪事實，業據被告丙○○迭於本院審理中坦認不諱，
    並有告訴人甲○○於警詢及偵查中指訴歷歷，且有警製道路
    交通事故現場圖、道路交通事故調查報告表(一)、(二)各1 份、
    照片10張（見偵查卷第13頁至第15頁、第24頁至第28頁）附
    卷足稽。又告訴人甲○○因本件車禍受有受有上肢、下肢多
    處擦傷之傷害；被害人乙○○亦受有上肢、下肢多處擦傷之
    傷害，此有東元綜合醫院診斷證明書2 份（見偵查卷第43頁
    、第44頁）在卷可憑。
二、按汽車行駛時，駕駛人應注意車前狀況，並隨時採取必要之
    安全措施，又按行車速度，依標誌或標線之規定，無標誌或
    標線者，在市區道路，時速不得超過50公里，道路交通安全
    規則第94條第3 項、第93條第1 項第1 款規定甚明。被告駕
    駛上開車輛，於前揭時、地，行經上開肇事路段，依法即負
    有上項注意義務，再觀諸卷附道路交通事故調查報告表(一)、
    (二)所示，肇事當時天候晴、夜間有照明、柏油路面乾燥、無
    缺陷、無障礙物、視距良好，並無不能注意之情事存在，竟
    疏未注意前開行車規定，未注意車前狀況，又超速駕駛，致
    生本件車禍，其有過失甚明。又告訴人甲○○、被害人乙○○係因本件車禍受有前述傷害，告訴人、被害人之傷害結果
    與被告之過失行為間顯有相當因果關係，被告自應負過失傷
    害之責。綜上所述，本件事證已臻明確，被告過失犯行洵堪
    認定，應依法論科。
三、核被告丙○○所為，係犯刑法第284 條第1 項前段之過失傷
    害罪（原審顯係漏載）。被告丙○○於肇事後在未有職司偵
    查權之公務員發覺前，在肇事現場向前來處理之員警表示為
    本件車禍肇事人，並願意接受刑事訴追程序，有新竹縣政府
    警察局道路交通事故肇事人自首情形紀錄表附卷可憑（見偵
    查卷第20頁），被告對於未發覺之犯罪自首而接受裁判，符
    合自首要件，爰依刑法第62條前段規定減輕其刑。次按汽車
    駕駛人無駕駛執照駕車或酒醉駕車，因而致人受傷，依法應
    負刑事責任者，加重其刑至2 分之1 ，道路交通管理處罰條
    例第86條第1 項定有明文，查被告係無照駕車，有卷附交通
    部公路總局新竹區監理所99年6 月28日竹監營字第09900108
    18號函存卷可憑（見本院卷第52頁）；又被告於上述時地飲
    酒後駕車嗣與告訴人車輛發生碰撞，經警當場測得其酒精濃
    度為每公升0.43毫克，有酒精濃度測定單在卷可稽，參以被
    告飲酒後駕車未幾即與告訴人甲○○機車發生碰撞，足見被
    告已因飲酒致其判斷力、體能、精神協調、反應、理解能力
    等均受到相當程度之影響而減退，是其有無駕駛執照駕車及
    酒醉駕車肇事因而致告訴人劉庭佑受有前述傷害，依法應負
    刑事責任之情形，應依道路交通管理處罰條例第86條第1 項
    規定加重其刑，並先加重而後減輕之。原審以被告事證明確
    ，援引刑事訴訟法第449 條第1 項前段、第454 條第2 項，
    道路交通管理處罰條例第86條第1 項，刑法第284 條第1 項
    前段、第62條前段、第41條第1 項前段，刑法施行法第1 條
    之1 第1 項、第2 項前段，判處被告有期徒刑3 月，如易科
    罰金，以新臺幣1,000 元折算1 日，經核認事用法均無違誤
    ，量刑亦屬妥適，應予維持。按法官於有罪判決如何量處罪
    刑，甚或是否宣告緩刑，均為實體法賦予審理法官裁量之刑
    罰權事項，法官行使此項裁量權，自得依據個案情節，參酌
    刑法第57條所定各款犯罪情狀之規定，於法定刑度內量處被
    告罪刑；除有逾越該罪法定刑或法定要件，或未能符合法規
    範體系及目的，或未遵守一般經驗及論理法則，或顯然逾越
    裁量，或濫用裁量等違法情事之外，自不得任意指摘其量刑
    違法，最高法院對此並著有80年台非字第473 號、75年台上
    字第7033號、72年台上字第6696號、72年台上字第3647號等
    判例可資參照。準此，法官量刑，如非有上揭明顯違法之情
    事，自不得擅加指摘其違法或不當。被告認原審量刑過重，
    指摘原判決不當而提起上訴，自無理由。查被告未曾因犯罪
    而受有期徒刑以上刑之宣告，素行良好，此有臺灣高等法院
    被告前案紀錄表1 份在卷可佐；而其係一時失慮，致罹刑章
    ，於犯後已與告訴人達成和解，告訴人亦表示不再追究被告
    之責任，此有和解書在卷足憑（見本院卷第49頁），被告經
    此偵審程序後，當知所警惕，信無再犯之虞，本院綜核各情
    認原審所為刑之宣告以暫不執行為適當，爰併予宣告緩刑2
    年，用啟自新。
四、末按，刑法第41條第2 項至第8 項雖業於97年12月30日修正
    ，經總統於98年1 月21日公布，並於98年9 月1 日施行。又
    行為後法律有變更者，適用行為時之法律，但行為後之法律
    有利於行為人者，適用最有利於行為人之法律，刑法第2 條
    第1 項定有明文，係採從舊從輕之原則。而所謂法律有變更
    ，係指足以影響行為之可罰性範圍及其法律效果之法律修正
    而言，易科罰金、易服勞役之折算標準及其期限涉及裁量權
    之行使，屬於科刑規範事項，其折算標準於裁判時並應於主
    文內諭知，與一般純屬執行之程序有別，是如新舊法對易科
    罰金、易服勞役之折算標準及期限各有不同時，應依前揭規
    定，比較適用最有利於行為人之法律，有最高法院96年度臺
    非字第58號、第234 號判決可資參照。惟有關易服社會勞動
    折算標準為6 小時折算1 日，期限為最長1 年，修正後刑法
    第41條第2 項、第3 項、第5 項已定有明文，其標準係屬固
    定，並不涉及法院裁量權之行使，非屬科刑規範事項變更，
    自不生新舊法比較之問題，故本案無刑法第2 條法律變更規
    定之適用。再依修正後刑法第41條第2 項規定：「依前項規
    定得易科罰金而未聲請易科罰金者，得以提供社會勞動6 小
    時折算1 日，易服社會勞動」。而刑法施行法第3 條之2 規
    定：「刑法第41條及第42條之1 之規定，於中華民國98年9
    月1 日刑法修正施行前已裁判確定之處罰，未執行或執行未
    完畢者，亦適用之」，其立法理由謂：「依刑法第41條規定
    聲請易服社會勞動者，因條文已明定以社會勞動6 小時折算
    徒刑或拘役1 日，與易科罰金應於裁判主文諭知折算標準之
    情形不同，無須於裁判主文諭知…至於可否易服社會勞動，
    與可否易科罰金相同，皆屬於執行事項，非裁判量刑事項，
    故98年9 月1 日刑法修正施行前已裁判確定之處罰，未執行
    或執行未完畢者，無庸再向法院聲請裁定諭知折算標準」。
    準此，本件有修正後刑法第41條第2 項之適用，是被告若未
    聲請易科罰金，依法得以提供社會勞動6 小時折算1 日，易
    服社會勞動，惟無須於本判決主文諭知。又刑法第41條、刑
    法施行法第10條，復於98年12月30日修正公布施行；並增訂
    刑法施行法第3 條之3 ，且於98年12月30日公布施行，依修
    正刑法施行法第10條第2 項規定：「刑法修正條文及本法修
    正條文，除另定施行日期者外，自公布日施行。」及刑法施
    行法第3 條之3 規定：「刑法第41條及第42條之1 之規定，
    於中華民國98年12月15日刑法修正施行前已裁判確定之處罰
    ，未執行或執行未完畢者，亦適用之。」，本件修正刑法第
    41條第1 項雖將原「受6 個月以下有期徒刑」修正為「受6
    月以下有期徒刑」，但依立法理由所載僅為求用語統一；另
    修正刑法第41條第1 項但書雖將「確因不執行所宣告之刑」
    ，難收矯正之效或難以維持法秩序者，不在此限，修正為「
    但易科罰金」，難收矯正之效或難以維持法秩序者，不在此
    限；另將刑法第41條第4 項：前2 項之規定，因身心健康之
    關係，執行顯有困難者，或「確因不執行所宣告之刑」，難
    收矯正之效或難以維持法秩序者，不適用之，修正為：前2
    項之規定，因身心健康之關係，執行顯有困難者，或「易服
    社會勞動」，難收矯正之效或難以維持法秩序者，不適用之
    ，依其立法理由謂：確因不執行所宣告之刑，難收矯正之效
    或難以維持法秩序者，同為不得易科罰金與不得易服社會勞
    動之事由，造成因該事由而不得易科罰金者，亦應不得易服
    社會勞動。惟不適於易科罰金者，未必不適於易服社會勞動
    。爰將現行第1 項及第4 項「確因不執行所宣告之刑」之規
    定，分別修正為「易科罰金」及「易服社會勞動」觀之，應
    係將「確因不執行所宣告之刑」明文化，分別係指「易科罰
    金」（第1 項）及「易服社會勞動」（第4 項），是本件被
    告得易科罰金之條件及折算標準均不生法律變更情事，不生
    新舊法比較問題，併予敘明。
據上論斷，應依刑事訴訟法第455 條之1 第1 項、第3 項、第36
8 條，刑法第74條第1 項第1 款，判決如主文。
本案經檢察官陳宏兆到庭執行職務。
中    華    民    國    99    年    8     月    3     日
                  刑事第四庭  審判長法  官
                                    法  官
                                    法  官
不得上訴。
中    華    民    國    99    年    8     月    3     日
                                    書記官
附錄本案論罪科刑法條：
中華民國刑法第284條
因過失傷害人者，處 6 月以下有期徒刑、拘役或 5 百元以下罰
金，致重傷者，處 1 年以下有期徒刑、拘役或 5 百元以下罰金
。
從事業務之人，因業務上之過失傷害人者，處 1 年以下有期徒
刑、拘役或 1 千元以下罰金，致重傷者，處 3 年以下有期徒刑
、拘役或 2 千元以下罰金。

司法院資訊處製作；財團法人民間司法改革基金會備份。
